【裁判字號】    97,訴,229
【裁判日期】    970904
【裁判案由】    違反毒品危害防制條例
【裁判全文】
臺灣臺東地方法院刑事判決               97年度訴字第229號
公  訴  人  臺灣臺東地方法院檢察署檢察官
被      告  乙○○
                    （現另案在臺灣臺東監獄執行中）
上列被告因違反毒品危害防制條例案件，經檢察官提起公訴（97
年度毒偵字第252號），本院依簡式審判程序審理，判決如下：
    主  文
乙○○施用第一級毒品，累犯，處有期徒刑玖月。
    事  實
一、乙○○前於民國89年間因施用第一、二級毒品案件，經臺灣
    高雄地方法院檢察署檢察官聲請送強制戒治並提起公訴，強
    制戒治部分於91年11月14日執行完畢釋放，所涉刑案部分，
    經臺灣高雄地方法院以89年度訴字第2728號分別判處有期徒
    刑8月、4月，應執行有期徒刑10月確定，於92年5月28日執
    行完畢；又於94年間因詐欺、施用第一級毒品及竊盜案件，
    先後經本院以94年度訴字第232號及臺灣高雄地方法院以95
    年度簡上字第319號分別判處有期徒刑4月、10月、10月確定
    ，合併定應執行有期徒刑1年9月，再經臺灣高雄地方法院以
    97年度聲字第422號裁定減為有期徒刑10月又15日確定，於
    96年6月25日假釋付保護管束，於同年10月4日保護管束期滿
    ，未經撤銷假釋，所餘刑期以已執行完畢論。詎猶未戒除毒
    癮，明知海洛因業經公告列為毒品危害防制條例第2條第2項
    第1款之第一級毒品，不得非法持有、施用，仍基於施用第
    一級毒品海洛因之犯意，於97年3月30日上午7時許，在臺東
    縣鹿野鄉○○○○路旁某廢棄空屋內，以將海洛因摻水稀釋
    後注射之方式，施用海洛因1次。嗣乙○○因涉犯竊盜罪嫌
    （業經本院另案以97年度易字第126號判處罪刑確定在案）
    ，為警於同日下午4時30分許，在臺東縣卑南鄉明峰村龍過
    脈社區○○○○道路查獲，於警詢中經其同意採集尿液送驗
    結果，呈現嗎啡陽性反應，始查悉上情。
二、案經臺東縣警察局臺東分局報告臺灣臺東地方法院檢察署檢
    察官偵查起訴。
    理  由
一、訊據被告乙○○對於其在上開時、地施用第一級毒品海洛因
    1次之犯行，迭於警詢、本院準備程序及審理中坦承不諱（
    見警卷第5頁、本院卷第31頁背面及38頁）。又被告經臺東
    縣警察局臺東分局初鹿派出所員警採集尿液送驗之結果，呈
    海洛因代謝後嗎啡陽性反應等情，有勘察採證同意書、臺東
    縣警察局臺東分局97年度偵辦毒品案件尿液採集代碼一覽表
    及慈濟大學濫用藥物檢驗中心檢驗總表各1紙附卷可稽（見
    警卷第8至10頁）。足認被告上開任意性自白確與事實相符
    ，應可採信。
二、按經觀察、勒戒或強制戒治執行完畢釋放後，5年內再犯第
    10條之罪者，應由檢察官偵查起訴，毒品危害防制條例第20
    條第3項、第23條第2項分別定有明文。而參酌該條例第20條
    第3項及第23條第2項之立法理由謂：「觀察、勒戒或強制戒
    治後5年後再犯者，顯見前所實施之觀察、勒戒或強制戒治
    已足以遮斷其施用毒品之癮，為期自新及協助其斷除毒癮，
    對此5年後再犯者爰明定仍適用初犯之規定，先經觀察勒戒
    、強制戒治之程序。」、「經觀察、勒戒或強制戒治後5年
    內再犯者，其再犯率甚高，原據以實施之觀察勒戒及強制戒
    治既已無法收其實效，爰施以刑事處遇。」足見5年後再犯
    者，應再適用觀察、勒戒程序，係因前所實施之觀察、勒戒
    或強制戒治已足以遮斷其施用毒品之癮，致5年內未再犯，
    故再予其自新機會，重啟觀察、勒戒程序；如觀察、勒戒或
    強制戒治執行完畢釋放後5年內曾再犯施用毒品案件，且於
    再犯後5年內復有施用毒品犯行，則之前戒毒程序顯未能有
    效遮斷其施用毒品之癮，依前開立法意旨，自無再施以觀察
    、勒戒之必要，應由檢察官偵查起訴（最高法院95年第7次
    刑事庭會議決議參照）。查被告乙○○前因施用第一、二級
    毒品案件，於91年11月14日強制戒治執行完畢釋放，已如前
    述，本次公訴人起訴被告施用毒品之犯行係於97年3月30日
    ，雖距離前述強制戒治執行完畢釋放已逾5年，然被告於前
    述強制戒治執行完畢釋放後，5年內既因再犯施用第一級毒
    品案件，經本院以94年度訴字第232號判處罪刑確定，揆諸
    前揭說明，仍非屬「5年後再犯」之情形，檢察官自應依法
    追訴。綜上，本件事證已臻明確，被告上開犯行洵堪認定，
    應予依法論科。
三、查海洛因係毒品危害防制條例第2條第2項第1款所列之第一
    級毒品，不得非法持有、施用。是核被告乙○○所為，係犯
    毒品危害防制條例第10條第1項之施用第一級毒品罪。被告
    施用海洛因前持有該毒品之低度行為，應為嗣後施用之高度
    行為所吸收，不另論罪。被告有如犯罪事實欄所載論罪科刑
    及執行情形，有臺灣高等法院被告前案紀錄表1份存卷可參
    ，其於有期徒刑執行完畢後，5年以內故意再犯本案有期徒
    刑以上之罪，為累犯，應依刑法第47條第1項之規定，加重
    其刑。爰審酌被告有多次施用毒品前科，詎仍未能戒除毒癮
    ，足見其自制力薄弱，且乏悛悔之意，其不思尋求正當之身
    心發展，竟又施用足以導致精神障礙、性格異常，甚至造成
    生命危險之毒品，然衡以施用毒品究屬戕害自身健康之犯罪
    ，被告施用毒品尚未造成他人明顯之危害，且於犯後坦承不
    諱，犯罪後態度尚佳，並兼衡檢察官之求刑等一切情狀，量
    處如主文所示之刑。
據上論斷，應依刑事訴訟法第273條之1第1項、第299條第1項前
段，毒品危害防制條例第10條第1項，刑法第11條前段、第47條
第1項，判決如主文。
本案經檢察官甲○○到庭執行職務
中    華    民    國    97    年    9     月     4    日
                  刑事第一庭    法  官  康文毅
以上正本證明與原本無異。
如不服本判決應於收受本判決後10日內向本院提出上訴書狀；上
訴書狀應敘述具體理由。未敘述上訴理由者，應於上訴期間屆滿
後20日內向本院補提理由書狀（均須按他造當事人之人數附繕本
）。「切勿逕送上級法院」。
告訴人或被害人對於本判決如有不服，請書具不服之理由狀，請
求檢察官上訴者，其上訴期間之計算係以檢察官收受判決正本之
日期為準。
中    華    民    國    97    年    9     月     4    日
                                書記官  林傳坤
附錄論罪科刑法條全文：
毒品危害防制條例第10條
施用第一級毒品者，處6月以上5年以下有期徒刑。
施用第二級毒品者，處3年以下有期徒刑。


司法院資訊處製作；財團法人民間司法改革基金會備份。
